最高法院刑事判決　　　　　　九十六年度台上字第六七００號
上　訴　人　台灣高等法院高雄分院檢察署檢察官
上　訴　人
即　被　告　甲○○
選任辯護人　史乃文律師
上列上訴人等因被告傷害人之身體致重傷案件，不服台灣高等法
院高雄分院中華民國九十六年三月二十七日第二審判決（九十五
年度上訴字第二二四六號，起訴案號：台灣澎湖地方法院檢察署
九十四年度調偵字第四二號），提起上訴，本院判決如下：
    主  文
原判決撤銷，發回台灣高等法院高雄分院。
    理  由
本件原判決撤銷第一審論處上訴人即被告甲○○（下稱被告）使
人受重傷罪刑之判決，改判論被告以傷害人之身體致重傷罪，處
有期徒刑三年二月；固非無見。
惟查：(一)、有罪判決書所記載之犯罪事實，為論罪科刑適用法律
之基礎，故凡與適用法令有關之重要事項，必須詳加認定明確記
載，然後於理由內敘明憑以認定之證據及理由，始足為適用法令
之依據。又刑法上之重傷指：一、毀敗或嚴重減損一目或二目之
視能。二、毀敗或嚴重減損一耳或二耳之聽能。三、毀敗或嚴重
減損語能、味能或嗅能。四、毀敗或嚴重減損一肢以上之機能。
五、毀敗或嚴重減損生殖之機能。六、其他於身體或健康，有重
大不治或難治之傷害；刑法第十條第四項規定甚明。原判決認定
上訴人傷害被害人張順利、張順孝身體，致張順利受有左肩、左
踝骨、雙膝及左髖部挫傷等傷害，張順孝則受有右腰、雙下肢及
左上肢多處壓挫傷、內出血、第二、三腰椎骨折、陰囊血腫等傷
害及骨盤骨折合併左坐骨神經損傷之重傷害等情。然未明確認定
張順孝前開傷害究屬何項重傷害，自不足資為論處被告傷害人之
身體致重傷罪刑之依據。(二)、審理事實之法院，對於案內與待證
事實有重要關係，而屬依法應予調查之證據，苟未依法調查或雖
已調查而未調查明白，即與證據未經調查無異，如率行判決，其
判決當然為違背法令。又證據之證明力，固屬於法院判斷之自由
，但不得違背經驗法則，如其判斷仍存有疑竇，則在應予調查之
證據究明釐清前，尚難遽採為被告有利或不利之認定。原判決既
認定被告在案發前曾與張順利、張順孝發生爭執，致身體受傷，
竟駕駛報廢之自小貨車以時速五十至六十公里之速度，自後追撞
張順利所騎乘之機車等情，並說明被告為了報復故意駕車自後追
撞張順利所騎乘之機車，且謂當時被告意識清醒；如果無訛，則
被告究係基於普通傷害或重傷害抑或殺人之犯意，駕車追撞張順
利騎乘之機車，殊非無疑，有待釐清。又卷附財團法人長庚紀念
醫院高雄分院函稱：「張君（張順孝）於九十四年五月二十日急
診就醫，傷勢為骨盤骨折併後復腔出血，右腰、雙下肢及左上肢
多處壓挫傷、內出血，第二、三腰椎骨折，陰囊血腫等。研判受
傷原因可能係重物壓輾所致」等語（見調偵字第四二號卷第三一
頁）。如果無訛，被害人等指被告之貨車前輪輾過張順孝成傷是
否無據，亦待釐清。實情如何？原審未予究明，遽為被告有利之
認定，其審理亦有未盡。檢察官及被告上訴意旨分別指摘原判決
不當，尚非全無理由，應認原判決有撤銷發回更審之原因。至原
判決說明不另為無罪之諭知部分，基於審判不可分原則，併予發
回更審，附此敘明。
據上論結，應依刑事訴訟法第三百九十七條、第四百零一條，判
決如主文。
中　　華　　民　　國　九十六　年　 十一 　月　二十九　日
                      最高法院刑事第十二庭
                          審判長法官  洪　文　章
                                法官  王　居　財
                                法官  郭　毓　洲
                                法官  黃　梅　月
                                法官  邱　同　印
      本件正本證明與原本無異
                                      書  記  官
中　　華　　民　　國　九十六　年　 十二 　月　　四　　日
                                                      Ｑ
